臺灣臺北地方法院交通事件裁定　　　　100年度交聲字第505號
原處分機關　交通部公路總局臺北區監理所
異　議　人
即受處分人　葉威廉
上列受處分人因違反道路交通管理處罰條例案件，對於臺北市交
通事件裁決所民國100 年3 月29日所為之處分（原處分案號：北
市監自裁字第裁40-Z6A013076號）不服，聲明異議，本院裁定如
下：
    主  文
原處分撤銷。
葉威廉汽車駕駛人，駕駛汽車經測試檢定酒精濃度超過規定標準
，應吊扣小型車普通駕駛執照拾貳個月及接受道路交通安全講習
。
    理  由
一、原處分意旨略以：本件異議人即受處分人（下稱受處分人）
    葉威廉於民國99年11月26日晚間10時25分許，駕駛車牌號碼
    8951-KV 自用一般小客車，行經新北市○○區○道三號北上
    47.2公里處，為警以「酒精濃度超過規定標準駕車，酒測值
    0.87毫克/ 公升以上」違規舉發，嗣經原處分機關交通部公
    路總局臺北區○○○○道路交通管理處罰條例第35條第1 項
    第1 款、第24條之規定，於100 年3 月29日以北監自裁字第
    裁40-Z6A013076號裁決書裁處受處分人罰鍰新臺幣（下同）
    49,500元，吊扣駕駛執照12個月，並施以道路交通安全講習
    。
二、聲明異議意旨略以：受處分人因酒醉駕駛之違背交通安全駕
    駛罪，業經臺灣臺北地方法院檢察署檢察官為緩起訴處分（
    99年度速偵字第7507號），並已依緩起訴處分條件繳交4 萬
    元，然又經交通部公路總局臺北區監理所裁處罰鍰49,500元
    ，吊扣駕駛執照12個月，並施以道路交通安全講習，基於一
    罪不二罰之原則，請求撤銷原處分等語。
三、按汽車駕駛人有飲用酒類後其吐氣所含酒精濃度超過每公升
    0.25毫克以上者，不得駕車。又汽車駕駛人，駕駛汽車經測
    試檢定有酒精濃度超過規定標準者，處1 萬5 千元以上6 萬
    元以下罰鍰，並當場移置保管該汽車及吊扣其駕駛執照1 年
    。又汽車駕駛人，有第35條第1 項規定之情形者，應接受道
    路交通安全講習。道路交通安全規則第114 條第2 款、道路
    交通管理處罰條例第35條第1 項第1 款、第24條第1 項第2
    款分別定有明文。
四、經查：受處分人於上揭時、地，因酒後駕駛前開自用小客車
    ，經警舉發其酒後駕車之違規行為（酒測值0.87毫克/ 公升
    ），並經原處分機關對之裁處罰鍰4 萬9,500 元、吊扣駕駛
    執照12個月，並施以道路交通安全講習；又受處分人前述之
    酒醉駕車行為，因同時另犯刑法第185 條之3 之罪，業經臺
    灣板橋地方法院檢察署檢察官以99年度速偵字第7507號為緩
    起訴處分，緩起訴期間為1 年（100 年1 月4 日起算至101
    年1 月3 日止），並應於緩起訴處分確定（100 年1 月4 日
    ）後收受通知後3 個月內向國庫支付4 萬元，而受處分人業
    於受通知後之100 年4 月19日繳付4 萬元等情，為受處分人
    與原處分機關所不爭執，並有緩起訴處分書、臺灣高等法院
    檢察署處分書、華南商業銀行匯款回執聯、裁決書、舉發違
    反道路交通管理事件通知單、一次裁決書查詢報表列印等在
    卷（見本院卷第5 頁至第9 頁、第11頁）可稽，應甚明確，
    而堪認定。基上，受處分人確有前開酒後駕駛自用小客車，
    且酒測值達每公升0.87毫克之違規事實至為明確，原處分機
    關依上揭規定裁罰，固無不合，惟：
（一）原處分關於罰鍰49,500元部分：
   1、按一行為同時觸犯刑事法律及違反行政法上義務規定者，
      依刑事法律處罰之。但其行為應處以其他種類行政罰或得
      沒入之物而未經法院宣告沒收者，亦得裁處之，前項行為
      如經不起訴處分或為無罪、免訴、不受理、不付審理之裁
      判確定者，得依違反行政法上義務規定裁處之，行政罰法
      第26條第1 項、第2 項定有明文。而刑事訴訟法第253 條
      之1 所規定之「緩起訴處分」是指雖然合乎起訴要件及門
      檻，惟檢察官基於便宜原則的考量，尤是一般預防與特別
      預防之目的，課予被告一定的負擔或指示後，予以暫緩起
      訴之裁量處分，惟若被告並未遵守其負擔或指示者，或符
      合一定法定要件者，檢察官得撤銷該處分，其後該案件可
      能提起公訴而受刑事處罰，故須待緩起訴處分實質確定時
      ，亦即緩起訴期間屆滿且未被撤銷者，被告才最終地確定
      免於受刑事訴追。行政罰法第26條明定一事不二罰原則，
      應受行政罰之行為如經不起訴處分或為無罪、免訴、不受
      理、不付審理之裁判「確定」者，始得依違反行政法上義
      務規定裁處之，並未包括「緩起訴」處分在內，雖「緩起
      訴」處分之最終使被告免於刑事訴追之效果與「不起訴」
      處分之效果相同，但亦必須待緩起訴處分實質確定時，被
      告才最終地確定免於受刑事訴追，原處分機關始得為行政
      裁罰，亦即在緩起訴期間內即猶豫期間期滿前，該緩起訴
      處分仍有被撤銷之可能，此時原處分機關若依法為行政裁
      決，將使受處分人有同時遭受行政處罰及刑事訴追之危險
      ，顯與行政罰法第26條規定之立法意旨相違背。準此，於
      違反行政法上義務之行為，業經刑事緩起訴處分之情形下
      ，行政機關應待緩起訴處分實質確定（即緩起訴猶豫期間
      經過而未經撤銷），行為人已最終確定免於受刑事訴追或
      處罰時，行政機關方得為行政裁罰（本院暨所屬法院96年
      法律座談會刑事類提案第36號研討結果可資參照）。至於
      沒入或其他種類行政罰，因兼具維護公共秩序之作用，為
      達行政目的，行政機關仍得併予裁處，又此所稱「其他種
      類行政罰」，係指違反行政法上之義務應受「裁罰性」之
      「不利處分」而言，依行政罰法第2 條規定，應包括限制
      或禁止行為之吊扣證照處分在內。
   2、本院查本件受處分人所為前揭之酒後駕車之違規行為，因
      同時涉犯刑法第185 條之3 酒醉駕車之違背交通安全駕駛
      罪，業經警移送臺灣板橋地方法院檢察署偵查，經該署檢
      察官以99年度速偵字第7507號為緩起訴處分確定，而該緩
      起訴處分期間係自100 年1 月4 日起算，惟需至101 年1
      月3 日止屆滿始生實質確定，則在該緩起訴處分期間尚未
      期滿而未實質確定前，揆諸前述說明，原處分機關關於罰
      鍰部分自不得逕予裁罰。
   3、再按，94年12月28日修正公佈，95年7 月1 日施行之道路
      交通管理處罰條例第35條第8 款規定：「前項汽車駕駛人
      ，經裁判確定處以罰金低於本條例第92條第3 項所定最低
      罰鍰基準規定者，應依本條例裁決繳納不足最低罰鍰之部
      分。」以及違反道路交通管理事件統一裁罰基準及處理細
      則第2 條所定「違反道路交通管理事件統一裁罰基準表」
      ，即「汽車駕駛人駕駛小型車，飲酒後其吐氣所含酒精成
      份超過每公升0.55毫克以上，應處最低罰鍰49,500元；同
      時違反刑事法律者，經裁判確定處以罰金低於本條例第92
      條第3 項所定最低罰緩基準規定者，應依本條例裁決繳納
      不足最低罰鍰之部分」等相關規定，倘駕駛人所支付之緩
      起訴處分金，未達道路交通管理處罰條例第92條第3 項所
      定最低罰鍰基準規定者，仍須補繳不足最低罰鍰之部分，
      始為適法。是檢察官為緩起訴處分並命向公益團體捐款者
      ，其捐款解釋上亦屬道路交通管理處罰條例第35條第8 項
      所規定之罰鍰，監理機關雖不得再為行政裁罰，惟若駕駛
      人所支付之緩起訴處分金，未達道路交通管理處罰條例第
      92條第3 項（現為同條第4 項，因96年01月29日增列第2
      項。原條文第2 、3 、4 項，依序移列為第3 、4 、5 項
      ）所定最低罰鍰基準規定者，依該條例第35條第8 項之規
      定，仍須補繳不足最低罰鍰之部分（臺灣高等法院97年11
      月法律座談會第39號提案研討結果參照），並有交通部公
      路總局臺北區監理所北監自字第1000054902號函暨附件在
      卷（見本院卷第13頁至第17頁）足憑。則本件受處分人既
      已依前開緩起訴處分令向國庫支付金錢4 萬元，性質上自
      屬於處分金，與罰金無異，揆諸上揭之規定及說明，原處
      分機關自應待緩起訴處分實質確定，受處分人已最終確定
      免於受刑事訴追或處罰時，方得以受處分人繳納之緩起訴
      處分金4 萬元，尚未達上開最低罰鍰基準規定之罰鍰49,5
      00元，仍須補繳不足最低罰鍰部分之差額即9,500 元部分
      始為適法，附次說明。
（二）原處分關於吊扣駕駛執照12個月部分：
   1、按道路交通管理處罰條例第68條業於94年12月14日修正，
      並自95年3 月1 日施行，修正前之道路交通管理處罰條例
      第68條規定：「汽車駕駛人，因違反本條例及道路交通安
      全規則之規定，受吊扣或吊銷駕駛執照處分時，吊扣或吊
      銷其持有各級車類之駕駛執照」；修正後之道路交通管理
      處罰條例第68條規定：「汽車駕駛人，因違反本條例及道
      路交通安全規則之規定，受吊銷駕駛執照處分時，吊銷其
      持有各級車類之駕駛執照」；其原提案修正條文為：「汽
      、機車駕駛人，因違反本條例及道路交通安全規則之規定
      ，受吊扣或吊銷駕駛執照處分時，吊扣或吊銷其違法或違
      規當時所駕駛車輛之駕駛執照」；其立法理由略以：「原
      條文將違法或違規駕駛人所持有各級車類之駕駛執照一併
      吊扣或吊銷，失之過酷，影響人民工作及生活甚鉅，爰修
      正之」等語，其立法意旨在於違規行為對道路交通秩序之
      維持及道路交通安全已生較大之影響，故規定吊扣或吊銷
      其持有各級車類之駕駛執照，以限制其繼續駕車行駛道路
      之權利，此屬駕駛行為之限制，並不因所持駕駛執照種類
      不同而有所差異。則參諸上開立法理由及立法經過，行為
      人有道路交通管理處罰條例第35條第1 項第1 款所規定之
      違規行為，須吊扣駕駛執照時，僅能吊扣行為人違法或違
      規當時駕駛車輛所憑之駕駛執照，不得再吊扣行為人所持
      有、與駕駛違規車輛無關之其他各級車類駕駛執照。故依
      修正後之規定意旨，駕駛自用一般小客車違規，僅得吊扣
      自用小客車普通駕照，不得再吊扣行為人所持有、與駕駛
      違規車輛無關之其他各級車類駕駛執照。
   2、本件受處分人既係酒後駕駛自用一般小客車，酒測值達每
      公升0.87毫克，已超過規定標準之情形下，違規事證固屬
      明確。惟修正後之道路交通管理處罰條例第68條規定既將
      「吊扣」等字刪除，駕駛人受吊扣駕駛執照處分時，自不
      再吊扣其持有各級車類之駕駛執照，已如上述，則原處分
      機關於作成吊扣駕駛執照處分時，應就行為人所應吊扣之
      駕駛執照種類予以限定，始符合依法行政原則。本件受處
      分人依法所受之處分應為限制其駕駛小型車之權利，是原
      處分機關自應吊扣其小型車普通駕駛執照，然原處分機關
      並未依受處分人遭查獲酒駕時所駕駛車輛種類載明吊扣何
      種類級駕駛執照，容係有瑕疵，而本件違規行為僅單一，
      系爭裁決書主文，既有上開不當，自應由本院撤銷原處分
      ，自為適法處分。
五、綜上所述，受處分人確有上開酒後駕車之違規行為，惟緩起
    訴期間尚未屆滿，且原處分機關亦未審酌「吊扣駕駛執照12
    個月」規範之目的，即逕依道路交通管理處罰條例第35條第
    1 項第1 款規定，裁處異議人罰鍰49,500元、吊扣駕駛執照
    12 個 月部分之裁決，難認合法。受處分人異議有理由，本
    院自應將原處分撤銷，另為裁定如主文第2 項所示，以期適
    法。
據上論斷，應依道路交通管理處罰條例第87條第2 項、道路交通
事件處理辦法第19條前段，裁定如主文。
中    華    民    國   100    年    5     月    20    日
                  交通法庭    法  官    葉藍鸚
以上正本證明與原本無異。
如不服本裁定，應於裁定送達後5日內向本院提出抗告狀。
                              書記官    黃芝凌
中    華    民    國   100    年    5     月    20    日